臺灣臺中地方法院刑事判決
111年度訴字第1505號
公  訴  人  臺灣臺中地方檢察署檢察官
被      告  王傳翔


            王鵬翔


                    (另案在法務部矯正署臺中監獄臺中分監執行中）
            余宸儁


            李佩芩


上列被告等因妨害秩序案件，經檢察官提起公訴（111年度偵字
第16824號），嗣被告等於準備程序中就被訴事實均為有罪之陳
述，經告以簡式審判程序意旨，並聽取當事人之意見後，本院合
議庭裁定由受命法官獨任進行簡式審判程序，判決如下：
    主    文
甲○○犯攜帶兇器在公共場所聚集三人以上首謀及下手實施強暴罪
，累犯，處有期徒刑捌月。扣案之鐵棍壹支沒收。
乙○○犯攜帶兇器在公共場所聚集三人以上下手實施強暴罪，處有
期徒刑陸月，如易科罰金，以新臺幣壹仟元折算壹日。扣案之木
棍壹支沒收。
丁○○犯在公共場所聚集三人以上下手實施強暴在場助勢罪，累犯
，處有期徒刑參月，如易科罰金，以新臺幣壹仟元折算壹日。
戊○○犯在公共場所聚集三人以上下手實施強暴在場助勢罪，累犯
，處有期徒刑參月，如易科罰金，以新臺幣壹仟元折算壹日。
    犯罪事實
一、甲○○與乙○○、丁○○、戊○○係朋友關係。甲○○因故與己○○有嫌
    隙，甲○○與乙○○、丁○○、戊○○共同基於妨害秩序之犯意聯絡
    ，由戊○○先於民國111年4月3日15時30分許，假意以吃宵夜
    之名義邀約己○○於同日22時許，在臺中市沙鹿區臺灣大道7
    段與英才路口之靜宜夜市門口見面，之後再由丁○○於同日晚
    間駕駛車牌號碼000-0000號自小客車搭載甲○○、乙○○、戊○○
    3人前往靜宜夜市門口。嗣甲○○等4人於同日21時50分許先行
    抵達靜宜夜市門口，隨後己○○駕駛車牌號碼000-0000號自小
    客車亦抵達該處，戊○○見己○○抵達該處，隨即上前假意要求
    己○○下車聊天，己○○不疑有他隨即下車，甲○○及乙○○則一見
    己○○下車立刻上前，甲○○即與己○○發生爭執，甲○○與乙○○並
    分持現場拾得之客觀上足供兇器使用之鐵棍及木棍毆打己○○
    ，己○○因此受有右第三、四指擦傷、右前臂擦傷、內上嘴唇
    撕裂傷(1cm)、右額頭撕裂傷(2cm)及左鼻翼擦傷之傷害（傷
    害部分未據告訴）。嗣經警據報前往現場，因而循線查悉上
    情。
二、案經臺中市政府警察局清水分局報告臺灣臺中地方檢察署檢
    察官偵查起訴。
    理    由
一、本案被告甲○○、乙○○、丁○○、戊○○所犯，均非死刑、無期徒
    刑、最輕本刑為3年以上有期徒刑之罪，或高等法院管轄第
    一審之案件，且被告四人於本院準備程序中，就前揭被訴事
    實為有罪之陳述，經受命法官告以簡式審判程序之旨，並聽
    取被告四人及公訴人之意見後，本院認無不得或不宜改依簡
    式審判程序進行之處，爰依刑事訴訟法第273條之1第1項、
    第284條之1規定，經合議庭評議後，裁定本案由受命法官獨
    任進行簡式審判程序，是本案之證據調查，依刑事訴訟法第
    273條之2規定，不受同法第159條第1項、第161條之2、第16
    1條之3、第163條之1及第164條至第170條規定之限制，合先
    敘明。
二、上揭犯罪事實，業據被告四人於警詢、偵查及本院審理時坦
    承不諱，核與證人即被害人己○○於警詢、證人楊弘祺、余佳
    澕、黃怡靜於警詢及偵查所為指訴及證述情節相符，並有11
    1年4月4日員警職務報告書、臺中市政府警察局清水分局扣
    押筆錄、扣押物品目錄表、臺中市政府警察局111年5月25日
    中市警鑑字第1110041001號鑑定書、臺中市政府警察局清水
    分局刑案現場勘察報告暨所附刑案現場照片各1份及現場照
    片、監視器畫面擷圖、被告戊○○與被害人之對話紀錄擷圖共
    13張在卷可稽（見偵卷第97頁、第137頁至第141頁、第147
    頁至第152頁、第249頁至第272頁），足徵被告四人任意性
    自白與事實相符，堪以信採。而被害人因被告甲○○、乙○○之
    傷害行為，受有右第三、四指擦傷、右前臂擦傷、內上嘴唇
    撕裂傷(1cm)、右額頭撕裂傷(2cm)及左鼻翼擦傷等傷害一情
    ，亦有光田綜合醫院診斷證明書1紙附卷可參（見偵卷第145
    頁），此部分事實亦足認定。本案事證明確，被告四人犯行
    均可認定，應予依法論科。
三、論罪科刑
（一）按刑法第150條業於109年1月15日修正公布，並自同年月1
      7日生效施行，其立法理由略以：不論在何處、以何種聯
      絡方式（包括社群通訊軟體）聚集，係在遠端或當場為之
      ，均為本條之聚集行為，且包括自動與被動聚集之情形，
      亦不論是否係事前約定或臨時起意者均屬之。三人以上在
      公共場所或公眾得出入之場所實施強暴脅迫，就人民安寧
      之影響及對公共秩序已有顯著危害，是將聚集之人數明定
      為三人以上，不受限於須隨時可以增加之情形，以臻明確
      。不論強暴脅迫是對於特定人或不特定人為之，已造成公
      眾或他人之危害、恐懼不安，應即該當該罪成立之構成要
      件。本罪重在安寧秩序之維持，若行為人就本罪之構成要
      件行為有所認識而仍為本罪構成要件之行為，自仍應構成
      本罪，予以處罰。經查，被告四人均明知案發地點為人、
      車來往通行馬路邊之公共場所，竟共同聚集在該處，被告
      甲○○、乙○○並自地上撿拾之鐵棍、木棍攻擊被害人，對被
      害人實施強暴行為；被告丁○○、戊○○則在旁助勢，所為已
      足使見聞之公眾或他人恐懼不安，與上開「在公共場所聚
      集三人以上」之構成要件相符，並對公共秩序有顯著危害
      。
（二）查被告甲○○、乙○○所持之鐵棍及木棍，均屬質地堅硬之物
      ，持以朝被害人攻擊，致使被害人受有上揭上時，足見客
      觀上顯已對他人生命、身體、安全構成威脅，而具有危險
      性，自屬兇器無疑。上開鐵棍及木棍，雖為被告甲○○、乙○○自地面隨處撿拾，而非於前往該處之初即攜帶到場，然
      鐵棍、木棍持以攻擊被害人，而對被害人造成威脅，自以
      該當攜帶兇器之要件。是核被告甲○○所為，係犯刑法第15
      0條第2項第1款、第1項後段之攜帶兇器在公共場所聚集三
      人以上首謀及下手實施強暴罪；被告乙○○所為，係犯第15
      0條第2項第1款、第1項後段之攜帶兇器在公共場所聚集三
      人以上下手實施強暴罪；被告丁○○、戊○○所為，則係犯刑
      法第150條第1項前段在公共場所聚集三人以上下手實施強
      暴在場助勢罪。
（三）次按在學理上，有「任意共犯」與「必要共犯」之分，前
      者指一般原得由一人單獨完成犯罪而由二人以上共同實施
      之情形，當然有刑法總則共犯規定之適用；後者係指須有
      二人以上之參與實施始能成立之犯罪而言。且「必要共犯
      」依犯罪之性質，尚可分為「聚合犯」與「對向犯」，其
      二人以上朝同一目標共同參與犯罪之實施者，謂之「聚合
      犯」，如刑法分則之公然聚眾施強暴、脅迫罪、參與犯罪
      結社罪、輪姦罪等是，因其本質上即屬共同正犯，故除法
      律依其首謀、下手實施或在場助勢等參與犯罪程度之不同
      ，而異其刑罰之規定時，各參與不同程度犯罪行為者之間
      ，不能適用刑法總則共犯之規定外，其餘均應引用刑法第
      28條共同正犯之規定（最高法院81年度台非字第233號判
      決同此見解）。是被告甲○○、乙○○等下手實施強暴行為者
      ；被告丁○○、戊○○在場助勢行為，各具有犯意聯絡及行為
      分擔，應論以共同正犯。惟參諸最高法院79年度台上第42
      31號判決意旨，刑法條文有「結夥三人以上」者，其主文
      之記載並無加列「共同」之必要，是本條文以「聚集三人
      以上」為構成要件，自應為相同解釋，附此敘明。
（四）查被告甲○○前因違反毒品危害防制條例案件，經本院以11
      0年度沙簡字第465號判決判處有期徒刑2月確定，並於110
      年3月4日徒刑執行完畢出監；被告丁○○前因不能安全駕駛
      案件，經本院以110年度沙交簡字第810號判決判處有期徒
      刑2月確定，並於111年2月22日易科罰金執行完畢，有公
      訴人提出之上開刑事簡易判決（見本院卷第91頁至第95頁
      ）及臺灣高等法院被告前案紀錄表附卷可佐；是被告甲○○
      、丁○○於前案執行完畢5年內之111年4月13日故意再犯本
      案有期徒刑以上之罪，前案與本案罪質固然有異，然被告
      甲○○、丁○○於前案執行完畢後1月餘即再犯本案，顯見被
      告甲○○、丁○○均未因前案執行完畢而有所警惕，有其特別
      惡性，是本案依累犯規定加重其刑，並不致生行為人所受
      的刑罰超過其所應負擔罪責的情形，爰依刑法第47條第1
      項規定各加重其刑。至被告戊○○前因偽造有價證券等案件
      ，經本院以107年度簡字第996號判決判處有期徒刑4月確
      定，並於107年11月30日易科罰金執行完畢，有上揭刑事
      判決可證，固為累犯，惟審酌被告戊○○本案所犯之罪與前
      案間罪名、法益種類及罪質有異，如因累犯加重本刑，恐
      有致生其所受刑罰超過其所應負擔罪責之情形，參酌大法
      官解釋第775號意旨，就被告戊○○本案所犯部分不予加重
      ，附此敘明。
（五）爰以行為人責任為基礎，審酌本案被告甲○○因與被害人前
      有細故，不思以理性方式解決問題，而指示被告戊○○致電
      被害人出面，並與被告乙○○持撿拾之鐵棍及木棍攻擊被害
      人，被告丁○○、戊○○則在旁助勢，造成公眾或他人之危害
      、恐懼不安，所為實非可取；並考量被告四人於本案之行
      為分工、犯罪情節、犯罪手段及犯後坦承犯行之犯後態度
      ；兼衡被告甲○○自陳高中肄業之智識程度、從事鋼構，月
      收入約新臺幣（下同）5萬6000元，有一名未成年子女需
      扶養，勉持之家庭經濟狀況；被告乙○○自陳國中肄業之智
      識程度，普通之家庭經濟狀況；被告丁○○自陳高中畢業之
      智識程度、從事船員，月收入約4萬元，普通之家庭經濟
      狀況；被告戊○○自陳高中肄業之智識程度、從事電商，月
      收入約3萬餘元，有一名未成年子女需扶養，勉持之家庭
      經濟狀況（見本院卷第87頁）等一切情狀，分別量處如主
      文所示之刑，及就被告乙○○、丁○○、戊○○部分均諭知易科
      罰金之折算標準。
四、末按供犯罪所用之物，屬於犯罪行為人者，得沒收之，刑法
    第38條第2項前段定有明文。經查，被告甲○○持以攻擊被害
    人之鐵棍、乙○○持以攻擊被害人之木棍，均為靜宜夜市地面
    上之無主物，然既經被告二人撿拾攻擊被害人，而供本件犯
    罪所用，可見被告二人均有將該鐵棍、木棍據為己有之意，
    依民法第802條之規定，被告甲○○、乙○○因而取得該鐵棍及
    木棍之所有權，而為被告二人所有，爰依刑法第38條第2項
    前段之規定，於被告甲○○、乙○○之罪刑項下宣告沒收。
據上論斷，應依刑事訴訟法第273條之1第1項、第299條第1項前
段，刑法第150條第1項、第2項第1款、第28條、第47條第1項、
第41條第1項前段、第38條第2項前段，刑法施行法第1條之1第1
項，判決如主文。
本案經檢察官何采蓉提起公訴，檢察官丙○○到庭執行職務。
中　　華　　民　　國　　111 　年　　9 　　月　　21　　日
                  刑事第十二庭  法  官  吳逸儒
以上正本證明與原本無異。
如不服本判決應於收受送達後20日內向本院提出上訴書狀，並應
敘述具體理由；其未敘述上訴之理由者，應於上訴期間屆滿後20
日內向本院補提理由書（均須按他造當事人之人數附繕本）「切
勿逕送上級法院」。
告訴人或被害人如不服判決，應備理由具狀向檢察官請求上訴，
上訴期間之計算，以檢察官收受判決正本之日起算。
  　 　　 　　　　　　　　　　　書記官  陳俞君
中　　華　　民　　國　　111 　年　　9 　　月　　21　　日

附錄論罪科刑法條
中華民國刑法第150條
在公共場所或公眾得出入之場所聚集三人以上，施強暴脅迫者，
在場助勢之人，處1年以下有期徒刑、拘役或10萬元以下罰金；
首謀及下手實施者，處6月以上5年以下有期徒刑。
犯前項之罪，而有下列情形之一者，得加重其刑至二分之一：
一、意圖供行使之用而攜帶兇器或其他危險物品犯之。
二、因而致生公眾或交通往來之危險。